【裁判字號】    96,易,1632
【裁判日期】    970317
【裁判案由】    傷害
【裁判全文】
臺灣彰化地方法院刑事判決              96年度易字第1632號
公  訴  人  臺灣彰化地方法院檢察署檢察官
被      告  丙○○
            乙○○
上列被告等因家庭暴力之傷害案件，經檢察官提起公訴（九十六
年度偵字第八八二四號），本院判決如下：
    主  文
丙○○共同傷害人之身體，累犯，處有期徒刑肆月，如易科罰金
，以新臺幣壹仟元折算壹日。
乙○○共同傷害人之身體，累犯，處有期徒刑月，如易科罰金
，以新臺幣壹仟元折算壹日。
    事  實
一、丙○○前於民國九十一年四月二十五日，因竊盜案件，經臺
    灣嘉義地方法院以九十年度易字第七三四號判決判處有期徒
    刑四月確定，入監執行後，於九十二年二月二十三日執行完
    畢。又丙○○與乙○○為兄弟，甲○○、丁○○則係二人之
    舅舅與舅母，彼此間具有家庭暴力防治法第三條第四款四親
    等內旁系血親、旁系姻親之家庭成員關係。丙○○、乙○○
    因其母親與甲○○間為遺產繼承之事互生嫌隙，因而心生不
    滿，竟共同基於傷害他人身體之犯意聯絡與行為分擔，於九
    十六年八月二十八日二十三時三十分許，攜帶鋁棒、木棒（
    均未扣案）及雞蛋，前往甲○○、丁○○位於彰化縣埔心鄉
    ○○村○○路三十八號住處，待甲○○、丁○○開門後，即
    朝大門丟擲雞蛋，乙○○復持路邊所拾之磚塊砸向甲○○及
    丁○○，丁○○及時躲開，而甲○○因閃避不及，左前額部
    遭磚塊砸傷，當場血流如注，其後，丙○○、乙○○又分持
    所攜帶之鋁棒及木棒毆打甲○○右小腿及後腦杓等部位，致
    使甲○○因而受有前額三Ｘ零點五公分撕裂傷、頭部五Ｘ五
    公分血腫、右小腿二Ｘ零點五公分撕裂傷及右側脛骨遠端骨
    折等傷害；而丁○○見其夫甲○○受傷倒地，欲上前扶持，
    復遭丙○○、乙○○以所持之棍棒毆打腹部及手腳，致使丁○○受有腹壁挫傷瘀血擦傷、兩肘挫傷腫脹、左大腿擦傷及
    瘀血等傷害。
二、案經甲○○、丁○○訴由彰化縣警察局溪湖分局報告臺灣彰
    化地方法院檢察署檢察官偵查起訴。
    理  由
一、按被告以外之人於審判外之言詞或書面陳述，除法律有規定
    者外，不得作為證據。被告以外之人於偵查中向檢察官所為
    之陳述，除顯有不可信之情況者外，得為證據。被告以外之
    人於審判外之陳述，雖不符前四條之規定，而經當事人於審
    判程序同意作為證據，法院審酌該言詞陳述或書面陳述作成
    時之情況，認為適當者，亦得為證據。當事人、代理人或辯
    護人於法院調查證據時，知有第一百五十九條第一項不得為
    證據之情形，而未於言詞辯論終結前聲明異議者，視為有前
    項之同意。刑事訴訟法第一百五十九條第一項、第一百五十
    九條之一第二項、第一百五十九條之五分別定有明文。證人
    即告訴人甲○○、丁○○於警詢中之陳述，雖屬被告以外之
    人於審判外之言詞陳述，然因被告未於言詞辯論終結前聲明
    異議，本院復審酌該言詞陳述均係由證人出於自由意識而陳
    述，並無非法取證之情況，依刑事訴訟法第一百五十九條之
    五之規定，認該等證人於警詢之陳述，得採為證據。另關證
    人即告訴人甲○○、丁○○於偵查中向檢察官所為證述，雖
    係被告以外之人於審判外之言詞陳述，為傳聞證據，然其等
    於偵查中向檢察官所為證述，均經具結，且本院審酌該等言
    詞陳述均係出於證人自由意識下所為之陳述，其等於偵查中
    之證詞，亦無顯有不可信之情況，依刑事訴訟法第一百五十
    九條之一第二項規定，均得採為證據，合先敘明。
二、訊據被告丙○○、乙○○固坦承渠母親與告訴人甲○○間確
    因財產上之爭執而起糾紛，且渠等於上揭時、地並曾攜帶雞
    蛋前往告訴人甲○○上開住處丟擲，被告乙○○並坦認曾與
    告訴人甲○○互毆及以磚塊砸向告訴人甲○○使其頭部受傷
    等情，惟均矢口否認有何傷害告訴人丁○○之犯行，被告丙○○並否認曾出手傷害告訴人甲○○，辯稱：渠等並未攜帶
    任何棍棒，只帶雞蛋，又其弟乙○○與甲○○互毆，但伊並
    未出手云云，被告乙○○則辯稱：伊並未帶任何東西過去，
    其是用磚塊丟甲○○，使他頭部受傷，但甲○○的腳以前就
    已受傷云云。經查：上開事實迭據證人即告訴人甲○○、丁○○於警、偵訊中證述綦詳，互核相符（分見偵查卷第十二
    至十七頁、第四十七、四十八頁），且有現場照片六幀及行
    政院衛生署彰化醫院驗傷診斷書二紙附卷可稽，復有現場所
    查扣沾有血跡之磚塊三塊可佐。再稽之本院向行政院衛生署
    彰化醫院函調之告訴人就診病歷，明確記載告訴人甲○○確
    於九十六年八月二十八日二十三時五十六分許由家人即告訴
    人丁○○陪同前往該院急診，體檢前發現其全身血跡，診斷
    後發現受有臉、頭皮及頸之挫傷（眼除外）、小腿挫傷、臉
    部開放性傷口、膝、腿（大腿除外）及足踝開放性傷口、脛
    骨上端開放性骨折，隨即進行急診及住院治療，另告訴人丁○○於九十六年八月二十九日零時三十六分許進行急診，診
    斷後發現受有臉、頭皮及頸部挫傷、肘挫傷、髖及大腿開放
    性傷口等情，顯見告訴人於與被告等發生爭執後，確受有相
    當之傷害，且觀諸告訴人所受傷勢暨急診病歷所附照片，應
    係遭人持鈍器所傷，絕非徒手毆打所致，則由該等病歷資料
    ，尤可印證告訴人上揭指訴自非虛妄，被告等上開辯詞，應
    屬係卸責之詞，當不足採信。從而，本案事證明確，被告傷
    害犯行堪以認定，應予依法論科。
三、核被告二人所為，均係犯刑法第二百七十七條第一項之普通
    傷害罪。又按家庭暴力防治法所稱家庭暴力，係謂家庭成員
    間實施身體或精神上不法侵害之行為；而家庭暴力罪，則謂
    家庭成員間故意實施家庭暴力行為而成立其他法律所規定之
    犯罪，家庭暴力防治法第二條第一、二款定有明文。查本件
    被告與告訴人為四親等內旁系血親及旁系姻親關係，為家庭
    暴力防治法第三條第四款所列之家庭成員關係，是被告上開
    對告訴人為身體之不法侵害，核屬家庭暴力防治法第二條第
    二款所稱之家庭暴力罪。被告二人間有犯意之聯絡與行為之
    分擔，為共同正犯。又被告等以一傷害行為，同時傷害告訴
    人甲○○及丁○○，為想像競合犯，依刑法第五十五條之規
    定，應以一罪論。再被告丙○○前於九十一年四月二十五日
    ，曾因竊盜案件，經臺灣嘉義地方法院以九十年度易字第七
    三四號判決判處有期徒刑四月確定，入監執行後，於九十二
    年二月二十三日執行完畢，此有臺灣彰化地方法院檢察署刑
    案資料查註紀錄表及臺灣高等法院被告前案紀錄表等附卷可
    憑，其受此有期徒刑執行完畢後，五年以內再故意犯本件有
    期徒刑以上之罪，應依累犯規定加重其刑。爰審酌被告等之
    品行、因財產糾紛即對告訴人傷害之犯罪動機、行使之傷害
    手段、對告訴人造成之傷害程度暨其等犯罪後否認犯行，犯
    後態度不佳等一切情狀，分別量處如主文所示之刑，並均諭
    知易科罰金之折算標準，以示懲儆。扣案之磚塊三塊，雖係
    被告等用以行兇之物，然被告陳稱均係現場所拾，顯不符沒
    收之規定；另被告等用以傷害告訴人之鋁棒及木棒，均未扣
    案，且被告亦否認曾攜帶至現場，而從卷內資料，亦無法究
    明是否均屬被告所有，當無從為沒收之宣告，附此敘明。
據上論斷，應依刑事訴訟法第二百九十九條第一項前段，刑法第
二十八條、第二百七十七條第一項、第五十五條、第四十七條第
一項、第四十一條第一項前段，刑法施行法第一條之一，判決如
主文。
本案經檢察官蔡曉崙到庭執行職務。
中    華    民    國    97    年    3     月    17    日
                            刑事第六庭
                                法  官  王義閔
以上正本證明與原本無異。
如不服本判決，應於判決送達後10日內，向本院提出上訴狀（ 須
附繕本 ）。
告訴人或被害人對於判決如有不服具備理由請求檢察官上訴者，
其上訴期間之計算係以檢察官收受判決正本之日期為準。
中    華    民    國    97    年    3     月    17    日
                                書記官  陳秀鳳
附錄本案論罪科刑法條全文：
中華民國刑法第277條
（普通傷害罪）
傷害人之身體或健康者，處 3 年以下有期徒刑、拘役或 1 千元
以下罰金。
犯前項之罪因而致人於死者，處無期徒刑或 7 年以上有期徒刑；
致重傷者，處3年以上10年以下有期徒刑。


司法院資訊處製作；財團法人民間司法改革基金會備份。
